臺灣板橋地方法院刑事判決　　　　　　　　　　　　九十二年度易字第二七二二號
　　公　訴　人　臺灣板橋地方法院檢察署檢察官
　　被　　　告　丙○○
　　選任辯護人　文聞律師
　　　　　　　　周奇杉律師
　　　　　　　　黃慧婷律師
右列被告因詐欺案件，經檢察官提起公訴（九十二年度偵字第一二九六九號），本院
判決如左：
    主  文
丙○○意圖為自己不法之所有，以詐術使人將本人之物交付，未遂，處有期徒刑陸月
，如易科罰金，以佰元折算壹日。
    事  實
一、丙○○自民國九十二年一月一日起擔任中華民國臺灣區電子遊戲機協會理事長，
    並由經濟部聘任為電子遊戲機第六屆評鑑委員會評鑑委員，負責電子遊戲機之認
    定及針對電子遊戲機評鑑分類。緣電子遊戲機業者乙○○所開發設計之「自動販
    賣促銷機」經丙○○所參與之經濟部電子遊戲機第六屆評鑑委員會於九十二年一
    月八日第八十六次會議評鑑結果認定為「非屬電子遊戲機」後，即經由代理商甲○○（嗣改名為王沛翎）、馮己○○（起訴書誤載為己○○）銷售至市面擺設、
    陳列以供民眾把玩。適丙○○於九十二年二、三月間某日因至經濟部商業司洽公
    而得悉乙○○所生產之前開機台在士林夜市所擺設者因與申請評鑑內容不符而迭
    遭檢舉，明知縱使電子遊戲機業者當初申請評鑑之機台與事後在市面上所擺設之
    機台有所不符，若係由該業者所為之，亦僅係需就變更後之機台向主管機關再次
    申請評鑑分類，並無所謂偽造文書抑或遭撤銷公司執照或工廠登記證之問題，詎
    其竟萌生向乙○○詐取財物之不法所有意圖，於九十二年三月三日以電話與乙○○聯繫，在電話中向乙○○偽稱因其所生產之機台有問題而在士林夜市遭相關單
    位查緝，將遭經濟部以偽造文書罪嫌移送法辦，且工廠登記證亦將被撤銷，要乙○○拿出一筆活動費，其可代為「滅火」，擺平相關單位云云，乙○○聞言因認
    丙○○身兼前開要職，消息管道暢通，而陷於錯誤，心慌之餘遂向前開機台之代
    理商甲○○、馮己○○緊急調度資金，甲○○等人經商議後為免乙○○遭詐騙，
    遂表示願陪同乙○○與丙○○會面了解實際狀況，於九十二年三月四日中午，渠
    三人至臺北縣新莊市○○路三三三號五樓之電子遊戲機協會與丙○○見面，丙○○為取信渠三人以遂行其詐財行為，於晤談時續向乙○○等三人佯稱：「．．．
    我說你們的產品出了問題，在第一時間我跟你講，現在滅火，是最佳時機，你等
    到下午他回電話，萬一有什麼變化，問我是怎麼處理的，我再去講，枉然」、「
    ．．．我在那裡講個半天也講不清楚，我說你先把這事情點到，我跟廠商怎麼拿
    捏一下，我就是要幫你們滅火，結果隨便跟他講，今天早上第一個時間，你們沒
    有去處理，沒有去處理，對不起，後面下午如果來不來得及，我不知道」、「．
    ．．我們第一個時間點把他嘴塞了啊，你沒有塞人家的嘴，請人家幫忙，人家講
    ，人家講這句話」、「．．．這機台出了事後，看你們怎麼解決，丟給你們嘛，
    問題丟還給我們，那我們就靠在一起處理，到時候，到時候不是你們都能夠處理
    ，你知道嘛，那我就講，結果可能會被撤銷，那你做的任何事情，他會不會給你
    公司執照撤銷，會不會把你辦，這個公司負責人可能抓去偽造文書來處理」、「
    當然是偽造文書，很嚴重的偽造文書，你這東西弄，大家一推，推回去的時候，
    你就是很嚴重的偽造文書，那我在想喔，我們不願意這樣做啦，那我今天做理事
    長，我也不願意這樣做，就算在那邊，我也是極力為大家辯解．．．但我一個人
    也是孤掌難鳴，到時候二十幾個都有，真的，你們到時候再來跟我講，丙○○你
    要幫忙．．．你們就要付出很大的代價，不講這機台結束了，而且還有後面一大
    堆的問題．．．現在第一個時間點，很單純的，起把火，澆一澆熄了就算了，不
    要讓它燒大，燒大了他自己到時候想幫你忙也幫不了了．．．」、「我想你們都
    曉得這嚴重性，我想，其實這東西怎麼做，我想，我絕對不會給你們建議怎麼做
    ，其實你們也很內行，聽我講，你們也很內行」、「．．．昨天這個，我已經跟
    許兄講了很多，這把火燒起來了，很清楚要怎麼去滅，你應該有這麼告訴他們．
    ．．」、「我在講喔，你們三個衡量一下經濟狀況，好比說你如果認為說，我們
    就當作幾十台的檯子沒有了或怎麼樣的狀況，來處理這個事情，對不對，總比全
    軍覆沒的好，因為我這幾台沒有了，我就當作啊，送個十幾二十台的檯子處理啊
    ！然後棄軍保帥，把後面其他的市場取代，你的市場會很大」、「．．．將來很
    多的爭議也是要大家來處理，對不對，我說好，怎麼樣，問到我，『不要跟人家
    講，都是會員，都是會員』，看到我講話，總要尊重一下，都是會員，那我講，
    我是至少可以那個，我講說，可以啊，都是會員，有本事你也可以去做啊，你何
    必照在這個點上呢．．．」、「不是我們嘴巴講就算了，而是說我要把這東西整
    個拿去討論，人家願不願意，人家困難在這裡，願不願意看看，不要，那就完了
    ，我就跟你講，都拿去看，好，看，幫忙，算了算了，睜一隻眼閉一隻眼，白紙
    黑字來的時候他就把你說是非屬，那個已經那麼多案子了，他就要符合規定，他
    現在已經告訴我說，你這東西本來就是死的，他要把你挖出來，現在是這個問題
    ，你懂我的意思嗎？他現在說要把你挖出來，我說等一下，我說我會跟這廠商，
    我很熟，是我們的會員，我是這樣講的，我說你不能讓我們死，我現在這樣，真
    的，我都是在保護你們，我說都是我的會員，如果說不是我的會員，那沒關係，
    那不是我的會員，是不是這樣，那我們要怎麼做，隨你，對不對，那講句不好聽
    的，我一句話，我說我不管，你自己看著辦，那就頭痛了，那會不會疼，那我說
    ，今天我來講說看我面子，看我面子，這是我的會員，看面子，面子一斤值多少
    ，對不對，我的意思是說，我處理的不好，我去找他，我去討，人家也賣個面子
    ，不曉得你賣不賣面子，東西你去看看，怎樣處理，你幫忙一下，那我都出，好
    ，我幫你，那就沒問題了」等語，而在甲○○針對前開談話探詢丙○○其意是否
    要去經濟部走一趟，錢是否能確定花在刀口上等情時，均未為否定答覆，並續佯
    稱：「那就沒問題，如果說，他不認了我還跟你講，他好了，到時候，你不殺我
    呀，是不是，我跟你說，我是真的算過才滅火，然後，搞好了，才告訴你，好了
    ，火滅掉了．．．」、「．．．當然他這邊如果拿到我這邊講，好了好了，好了
    ，至少文到，他能給擋的，就幫你擋著，到法院也好，能夠幫你擋就擋，擋不掉
    了，事實上現在很多公司都是這樣，擋不掉了，就沒有辦法，但是到目前沒有報
    呀，你懂我意思嗎．．．」、「．．．那這個問題，我想說，你們自己去衡量，
    因為事情在你們身上，然後人家看，昨天看他講說，我說好，我說多少的問題，
    多少沒關係，我幫你拿去，至少，我不要給人家沒有保證的啦！要保證的話，我
    也不敢幫你們做啊，我說喔，至少我知道這筆酬勞，寫好聽一點，不會栽在那裡
    ，你懂我的意思嗎？不會栽在那裡，如果他幫你。現在已經擺明要栽了嘛，你不
    趕快去處理，你看，真的不用等幾天，或十幾天，你收到．．．，全部店他都不
    能做，我沒有騙你」、「不要說最慢呀，今天我在講，下午以前你們就來不及了
    ，所以你要趕快，如果說來得及，你願意怎麼做，你告訴我，下午還在，我幫你
    跑去然後馬上，把他叫出來談」、「．．．我打給人家，我說你方不方便見個面
    ，或找個理由通知他，業界是好安，不騙你業界好安，你們大家，我還有人支持
    ，我絕對不像人家，什麼，你不能送，他可以送，我不騙你，二天就殲滅了，二
    天就把這存款砸掉了，你相不相信，我在顧這整體排位，當然我講，我說今天大
    家來找我，能夠幫你的忙，我儘量幫你的忙，如果說你們要不講理，我一點辦法
    也沒有，我已經把這問題突顯給你，你願意就是趕快去處理，不願意就算了，不
    願意，真的火燒起來，再來找我喔．．．」、「真的，你再找我的時候，說理事
    長．．．我說我跟你講過了，要你們早點處理這樣子，結果連一個機會，你們連
    最後一個連第一個機會也都不要，就完了，契機沒有了，就是看不開，做生意人
    要看得開，眼光看遠點，我今天這樣子，我講真的，至少讓火在那裏燒不起來．
    ．．」、「我跟你講，所以，有誠意，我就說，你要確定你們確定好了再告訴我
    ，然後我再跟他講說下午已經講過了，我就可以問，這事情到底怎樣，如果已經
    來不及，我也不會打電話找你們」等語，暗示乙○○需儘速交付新臺幣（下同）
    三十萬元至六十萬元之活動費（每台機台約三萬元，十台至二十台機台之價值即
    約略相當於該等數額）以打點經濟部相關承辦人員，而乙○○等三人與丙○○會
    談結束後，經討論認為渠等之前開機台在士林夜市雖前經查緝，惟在出示相關證
    明文件後即未遭取締，並無所謂不合法及偽造文書之問題，故懷疑丙○○有藉機
    詐財之可能性，而未交付丙○○任何費用，始未得逞，嗣因甲○○、馮己○○將
    渠等與丙○○在前開時地會面時對話之錄音帶提供予經濟部商業司第七科代理科
    長陳志明處理，經陳志明向法務部調查局臺北市調查處提出檢舉，始查知上情。
二、案經法務部調查局臺北市調查處移送臺灣板橋地方法院檢察署檢察官偵查起訴。
    理  由
一、訊據被告丙○○固坦承在前開時地確有與乙○○、甲○○、馮己○○會面，雙方
    並有為上述對話內容，惟矢口否認有何詐欺取財未遂犯行，辯稱：伊是因為經濟
    部長官丁○○跟伊說新竹亮奇公司之機台送審時沒有畫面，但在市面上販賣時有
    畫面，伊告知新竹地區伊只認識全通公司，老闆是乙○○，丁○○說亮奇公司的
    老闆就是乙○○，伊才說伊認識他，可以去瞭解一下狀況，伊只是基於理事長的
    身分好意規勸業者，並沒有跟乙○○說他所生產的機台在士林夜市被查緝須拿出
    一筆活動費，伊也不知道機台的評鑑內容與實際擺設內容不同時是否會構成偽造
    文書，是否會被撤銷評鑑合格與工廠登記證，伊所說上開話語均僅是規勸業者之
    方法，又伊與乙○○等三人會面時之談話內容，真意是告知乙○○違法機台應要
    收掉不要擺設，要其將機台改正，伊才好跟部裡長官報告，出發點都是為業者好
    ，乙○○當時還誤會問伊是否要做公關，伊就有明白表示「乙○○你聽清楚了，
    沒有人要你們拿十台、二十台來做公關」等語，但伊在錄音帶沒有聽到這段對話
    云云。然查：
  (一)右揭事實，業據被害人乙○○及證人甲○○、馮己○○分別在臺北市調查處調查
    時及偵查中證述綦詳，被害人乙○○在臺北市調查處調查時指稱：於九十二年二
    月底，被告打電話給伊，說伊公司生產之機台在士林夜市一帶遭相關單位查緝，
    要伊拿出一筆活動費用，其可以幫伊向相關單位擺平，並希望和伊見面詳談，伊
    因礙於被告為協會理事長身分，消息管道暢通，且心慌不知出了何事，故打電話
    給同業友人甲○○請求金援，並告知此事，因甲○○懷疑被告可能藉機向伊詐財
    ，故伊又打電話給另一同業友人己○○，三人約好於三月四日中午，一同前往電
    子遊戲機協會與被告見面，並商議由甲○○準備錄音筆，錄下與被告會面時談話
    內容自保。會面時，被告以外面謠傳伊公司生產之自動販賣促銷機經評鑑通過有
    問題，且在士林夜市遭相關單位質疑有問題，可能涉及偽造文書為由，表示以他
    的關係可以幫忙「滅火」，並說他一個人「孤掌難鳴」，要有好處去把別人「嘴
    塞了」，　並暗示「十幾廿檯機台當作不見」（每檯約三萬元，約三十萬元至六
    十萬元）活動費用，要代伊向相關人員打點，被告並說我們也很「內行」，及「
    做生意要看得開」、「棄車保帥」、「以免全軍覆沒」等語，不斷催促伊要交付
    活動費打點相關人員，伊因懷疑被告藉機從中詐騙，及甲○○、己○○告誡伊不
    可給予被告任何費用，故並未交付被告任何費用等語，嗣在偵查中並稱：被告於
    九十二年二月底打電話給伊，說伊生產的機台在士林夜市遭查緝，他說因機台有
    問題，說伊工廠登記證會被撤銷或遭經濟部以偽造文書移送法辦，他可代為「滅
    火」，又說「當作十台、二十台機台不見」等語，因伊只是生產機台的廠商，聽
    到被告如此說，覺得怪怪的，就找己○○、甲○○幫忙等語；證人甲○○在臺北
    市調查處調查時證稱：於九十二年三月初，乙○○打電話給伊，說被告自二月下
    旬起數度打電話給他，除要求他加入電子遊戲機協會外，並表明其係該協會理事
    長及經濟部電子遊戲機評鑑委員會委員，可代他向經濟部官員打點、運作，並向
    他要求相當於「十幾廿檯機台」賄款（每檯市價約三萬元，共約三十萬至六十萬
    元），其因害怕及手頭現金不足，故打電話向伊調度資金，伊因懷疑被告有藉機
    詐財之嫌，故請乙○○約另名好友己○○一起於同年三月四日中午至電子遊戲機
    協會與被告會面，會面當天，被告稱我們銷售至士林夜市機台有不合法問題，恫
    嚇我們要趕快「滅火」，並稱其可代為擺平，及「棄車保帥」、「以免全軍覆沒
    」等，暗示我們拿出一筆「十幾廿檯機台當作不見」活動費「把人家的嘴塞了」
    ，否則無法請求別人幫忙。因當天乙○○找伊和己○○陪同見面，被告因見有外
    人在，故一直很小心，未刻意表明要向何人行賄，並要我們趕快決定。因被告未
    表明要行賄何人，且不斷催促趕快決定，故我們懷疑其有藉職權、身分及機會詐
    財之嫌，當天並未給其答覆，而本件機台根本就無所謂不合法及偽造文書問題，
    被告只是利用這個機會，向我們表明與經濟部人員交熟，有管道可以代我們疏通
    ，而向乙○○詐財，故我們討論後認為被告有藉電子遊戲機協會理事長及電子遊
    戲機評鑑委員會委員身分詐財之嫌，一直告訴乙○○不可交付丙○○任何活動費
    用，故乙○○應該未交付丙○○任何費用等語；又證人馮己○○在臺北市調查處
    調查時證稱：於九十二年三月初，伊接獲乙○○來電告訴伊說，被告數度打電話
    聯絡他，說他公司生產的機台出了一點事，需要拿一筆錢出來「滅火」及打點、
    運作相關人員，並約伊於三月四日中午，陪同他及同業甲○○至電子遊戲機協會
    與被告見面，我們因懷疑被告可能有藉機詐財之嫌，故由甲○○事先準備電子錄
    音筆藏於手提包中，於會面當時錄下與被告談話內容自保。會面時，被告以乙○○生產在士林夜市擺設的自動販賣促銷機台，遭警方質疑有不合法的問題，可能
    涉及偽造文書為由，表示渠有管道幫我們「滅火」，及事業要做的大就要看得開
    ，及「棄車保帥」、「以免全軍覆沒」、他一個人「孤掌難鳴」等，暗示要乙○○提供活動費，其可代為打點和運作相關人員。因我們懷疑被告可能涉及利用機
    會向乙○○詐財，故乙○○未交付丙○○任何活動費用等語，在偵查中並稱：於
    九十二年三月四日伊有與乙○○、甲○○到協會總會找被告，那時甲○○有帶錄
    音筆，因當時覺得事情好像不單純，為保護自己，所以就偷偷錄音，整個談話過
    程，丙○○並沒有說他要多少活動費，不過卻有說要乙○○當作十至二十台機台
    不見的代價，可幫滅火等語。至被害人乙○○嗣在本院審理時雖改稱：伊不清楚
    該次會面為何要錄音，伊係事後才知道有錄音，其實伊並不了解被告當天說話的
    真正意思，如被告說十台、二十台沒有了是什麼意思，伊並不知道，伊當時並沒
    有感到被告要騙伊錢云云，又證人甲○○在本院審理時亦改稱：乙○○並未跟伊
    說過被告向其要活動費，會面時伊也不覺得被告有向我們要活動費的意思云云；
    證人馮己○○在本院審理時亦稱：就伊理解被告並沒有要我們拿任何費用云云，
    惟按，「被告以外之人於檢察事務官、司法警察官或司法警察調查中所為之陳述
    ，與審判中不符時，其先前之陳述具有較可信之特別情況，且為證明犯罪事實存
    否所必要者，得為證據」，刑事訴訟法第一百五十九條之二定有明文可資參照，
    經查，被害人乙○○與證人甲○○、馮己○○等三人在臺北市調查處及偵查中之
    證詞互核相符，且經本院訊之渠三人在臺北市調查處調查時所言是否實在，渠等
    均不否認所言屬實，是前開證詞堪予採信，且衡諸常情，渠等與被告同在電子遊
    戲機業界，彼此間並無仇隙，亦無怨尤，自無虛構事實攀陷被告之動機，而渠等
    自臺北市調查處調查時即一再強調提供錄音帶予經濟部官員並無檢舉被告之意，
    顯見渠等基於同業情誼，事後在本院審理時所言避重就輕，顯係迴護被告之詞，
    委不足採，參諸前揭規定，自應以渠三人先前之陳述較為可信，是堪認被告確有
    向乙○○佯稱可代為疏通經濟部承辦人員而向乙○○詐取活動費用。
  (二)又查，證人甲○○在渠等與被告在前揭時地會面之過程中，自行透過以錄音筆錄
    音之方式蒐證，其採用之方法合乎法定程序，渠三人既均為談話對象之一，縱使
    係在被告不知情之狀況下錄音，亦無所謂非法竊錄之可言；且甲○○用以錄音之
    錄音筆經轉錄為卷附錄音帶，該捲錄音帶經本院送法務部調查局鑑定檢查結果，
    錄音帶Ａ面雖在五十三分五十七秒處（對話內容「當然我現在」與「當然我是中
    華民國理事長」間）有中斷現象，惟經研判並非剪接而成，而Ｂ面並無中斷剪接
    情事，有該局九十三年三月二日調科參字第九三八三三號鑑定通知
    書一紙在卷可稽，堪認該錄音帶所錄取之聲音、內容並無偽、變造或摻雜個人主
    觀意見之情形，則該捲錄音帶所錄取之聲音，既係憑機械力拍錄，未經人為操控
    ，自應有證據能力。又該捲錄音帶經本院依刑事訴訟法第一百六十四條之規定，
    勘驗調查，經製成錄音譯文，有勘驗筆錄一份附卷可稽，而被告除對勘驗筆錄第
    二十頁第十七行至第二十行其談話部分，辯稱：乙○○當時誤會問伊是否要做公
    關，伊就有明白表示「乙○○你聽清楚了，沒有人要你們拿十台、二十台來做公
    關」等語，但伊在錄音帶沒有聽到這段對話，伊認為該部分有被剪接云云，對於
    其餘內容之真實性並不爭執，然該段錄音內容經本院當庭多次反覆播放均未有被
    告所述對話內容，且該捲錄音帶經本院送法務部調查局鑑定檢查結果，該段內容
    所在之錄音帶Ｂ面並無中斷剪接情事，已如前述，是堪認被告前開辯解，顯係避
    就卸責之詞，委不足採。
  (三)再細繹錄音譯文全文意旨，被告雖未明示向被害人乙○○開口索取任何疏通遭查
    緝一事之活動費用，然按，刑法第三百三十九條之詐欺罪，所謂詐術行為，不以
    積極之語言、文字、肢體、舉動或兼有之綜合表態等為限，其因消極之隱瞞行為
    ，致使被害人陷於錯誤，亦包括在內。又是否為詐術行為，是否已著手於詐術行
    為，應從相關行為整體觀察，至有無實際獲取財物或不正利益，係既、未遂問題
    ，與是否成立詐欺罪無涉，若行為人有不法所有之意圖，而故意隱瞞部分事實，
    致使被害人誤信第三人為財物或不正利益之受益人，行為人則於相關行為過程中
    伺機或其後截取該財物或不正利益，該消極的隱瞞行為，自屬詐術行為之一種。
    經查：
  1.被告以被害人乙○○所生產之機台迭遭檢舉一事，向乙○○佯稱：「．．．，後
    來因為聽人家講這東西是許先生來處理的，．．．很多人跟我檢舉這個事情」（
    見勘驗筆錄第五頁）、「他說陳理事長你認為怎樣，我說完了，你們都這樣子講
    ，這個案子很快就會傳遍了，傳遍的時候，對大家是不利的．．．」（見勘驗筆
    錄第五頁）、「．．．你們這個器材來講，現在在士林夜市怎麼著，人家看怎麼
    會是這樣子呢？他不能理解，怎麼會是這樣子呢？裡面有水果，可以晚上坐在那
    邊一直玩，你懂嗎？現在所以我說是這個火喔，剛要燒起來，業界來講說，就我
    做理事長的來講，我希望在事前就把這個火給撲滅，火沒有撲滅燒起來了，不是
    你們有事，全部都有事，到時候這筆帳，這筆帳人家一定不是算我的，一定可能
    就寄到各位的頭上．．．」（見勘驗筆錄第七頁），而在乙○○陳稱機器本身合
    法即可時，被告竟稱問題不在這裡，乙○○沒有照著規矩來，把問題想得太單純
    （見勘驗筆錄第八頁），並稱：「．．．若不相信，等到出事了，你現在拿到的
    碟片我們會去重新，連工廠登記都會被撤銷，所有的東西至少你眼睛看到的，都
    會被撤銷，然後至於複轉雷射片怎麼處理，是否會依偽造文書或什麼的來查辦，
    我們不知道，這嚴重的喔！．．．」（見勘驗筆錄第八、九頁）、「．．．要不
    要我把這帶子拿出來給你們看，當初送件來是怎麼樣，現在為什麼會變成這個樣
    ，你懂我的意思嗎？．．．將來不管是經濟部，任何一個人寫個檢舉函，你們都
    完蛋了．．．」（見勘驗筆錄第九頁）、「．．．我說你們的產品出了問題，在
    第一時間我跟你講，現在滅火，是最佳時機，你等到下午他回電話，萬一有什麼
    變化，問我是怎麼處理的，我再去講，枉然」（見勘驗筆錄第十頁）、「他打電
    話來詢問時，我已經告訴他是違法的，告訴他是違法，等到回過頭來說他沒有違
    法，你想看看，自己打自己嘴巴，但是我為什麼一再跟你強調，其實這東西有沒
    有違法，我想大家心裡都有譜，我們自己不要去點破它．．．」（見勘驗筆錄第
    十頁），綜觀上述對話內容，若誠如辯護人所言被告係因乙○○機台違法，而予
    以指責，所謂「滅火」係指回收違法機台云云，何以被告竟對乙○○陳稱是否違
    法心裡有數即可，不用去將之點破，字裡行間絲毫未見規勸乙○○之意，且其所
    稱「滅火」僅係要乙○○將違法機台回收，何以又謂問題並不單純，是其前開辯
    解，委不足採。
  2.又觀諸被告陳稱：「．．．那麼今天，你們這個問題，因為你們開的，當初就是
    一個船什麼走來走去，我印象是這樣，．．．買一買，一次進一種，十分累進，
    進到五百，再買再調一個，送一個，就這樣子而已，就這麼單純，連評鑑這個，
    大家看到，都是這樣，那為什麼原來沒有．．．現在都坐那裡玩水果盤，我在那
    裡講個半天也講不清楚，我說你先把這事情點到，我跟廠商怎麼拿捏一下，我就
    是要幫你們滅火，結果隨便跟他講，今天早上第一個時間，你們沒有去處理，沒
    有去處理，對不起，後面下午如果來不來得及，我不知道」（見勘驗筆錄第十三
    頁），而在甲○○詢問被告是否需至經濟部走一趟來處理，被告並未為否定之答
    覆，又續稱：「我昨天到那邊那個時候，現在業界檢舉，不是你們這件而已唷！
    ．．．」（見勘驗筆錄第十三頁），而甲○○再次詢問被告渠等之機台該如何處
    理時，被告答稱：「我跟許先生講過，我想說，要看你們怎麼處理」，續又稱：
    「第一時間已經過了，我想也就應該沒有什麼契機，再去講都是多餘的，真的是
    多餘的，我沒有騙你，為什麼，我本來我有跟他講，我說我們發現這個問題，交
    給我們保險一點，他把話全部都講死的時候，去滅火喔，你就是請我們去賣多大
    的面子去救火也沒有用啦！」、「不是啊，現在不是回那麼快啊，現在我就跟你
    講的，我們第一個時間點把他嘴塞了啊，你沒有塞人家的嘴，請人家幫忙，人家
    講，人家講這句話」（見勘驗筆錄第十五頁）。綜上觀之，被告若僅係要求被害
    人乙○○回收機台，何以需拐彎抹角，何以在其與被害人乙○○聯絡後不到半天
    之時間即言已失去最佳契機，且由被告一再強調其曾參與乙○○機台之評鑑工作
    ，又稱知悉其他業者遭檢舉情形，顯已利用其擔任經濟部電子遊戲機評鑑委員會
    評鑑委員之機會，欲使被害人乙○○對其能疏通經濟部承辦人員一事信以為真。
  3.再者，在甲○○稱乙○○在雙方會面前一天告知因被告表示要協助解決難關，乙○○曾去找黃董拿錢要求支援幫忙，乙○○亦稱：「因我最近手頭也不方便，找
　　那邊去借也都不方便，有困難」，被告竟係答稱：「我跟他講，你自己考量．．
　　．」，「我講喔，因為這件事情是這樣．．．你們自己怎樣決定我個人絕對沒有
　　意見，我只是說站在總會的立場，碰到你們這事，我是考慮來關心一下，你知道
　　急得很．．．」（見勘驗筆錄第十六頁），而在甲○○要詢問乙○○，被告究竟
　　是如何對其表示時，被告即刻答稱：「我是講喔，我是願意來幫你，你們認為你
　　們這個機台，你們認為都沒有問題那就好了，你們認為啊，我評鑑過了，我就照
　　這個機制，那我就沒意見，一點意見都沒有，因為我不能夠有意見表示，因為甚
　　麼，因為機台是你們的，報也是你們去報，對不對，准也是評鑑總會准的，就是
　　說，他這樣，那我們以後大家來試試看」、又稱：「不是啊，就看看嘛，我們這
　　機台出了事後，看你們怎麼解決，丟給你們嘛，問題丟還給我們，那我們就靠在
　　一起處理，到時候，到時候不是你們都能夠處理，你知道嘛，那我就講，結果可
　　能會被撤銷，那你做的任何事情，他會不會給你公司執照撤銷，會不會把你辦，
　　這個公司負責人可能抓去偽造文書來處理」（見勘驗筆錄第十八頁）、「當然是
　　偽造文書，很嚴重的偽造文書，你這東西弄，大家一推，推回去的時候，你就是
　　很嚴重的偽造文書，那我在想喔，我們不願意這樣做啦，那我今天做理事長，我
　　也不願意這樣做，就算在那邊，我也是極力為大家辯解．．．但我一個人也是孤
　　掌難鳴，到時候二十幾個都有，真的，你們到時候再來跟我講，丙○○你要幫忙
　　．．．你們就要付出很大的代價，不講這機台結束了，而且還有後面一大堆的問
　　題，那我是想說事情，既然你們在士林夜市，什麼在夜市裡面，他跟我講說滿處
　　都是，他說我們要不要辦，我說不用，不用了嘛，帶回去幹什麼，我說業者他報
　　進來就是，他骨子裡就是啊，你跟他講說，沒有這一套啊，沒有這個遊戲櫃，他
　　只是一個累進而已，累進整個販賣，可以到五百分的時候掉一個就算了，這是你
　　們報的這樣，所以原則上來講，至於其他的廠家有沒有這種欺騙的行為，有沒有
　　這種欺騙完了以後再來欲蓋彌彰，然後講一套做一套，其實，我在想我講良心話
　　，做理事長，我不怕你們怎麼賺錢，我有沒有去找他們說，你們怎麼樣，我只是
　　想說，你們不要太高興，出事了，我不告訴你出事，對不對，要不要，你自己要
　　不要去解決，還是怎麼去解決，就這樣子而已，我只能這樣講，多講一件事，幫
　　你們熄火，幫你們滅火，現在第一個時間點，很單純的，起把火，澆一澆熄了就
　　算了，不要讓它燒大，燒大了，他自己到時候想幫你忙也幫不了了．．．」（見
　　勘驗筆錄第十九頁）。由以上內容觀之，顯見被害人乙○○在會面前一天與被告
　　電話交談時即已陷於錯誤而急於籌措活動費，且被告一再利用被害人乙○○對於
    電子遊戲機台評鑑分類不甚熟悉之狀況下，恫嚇被害人乙○○將涉犯偽造文書罪
　　嫌及評鑑合格、公司執照均有可能被撤銷，惟據證人即經濟部商業司稽查員丁○○在本院審理時證稱：評鑑內容與實際擺設機台不符從未移送檢方偵辦偽造文書
　　罪嫌，且評鑑合格及工廠登記證也不會被撤銷等語，而被告身為經濟部電子遊戲
　　機評鑑委員會評鑑委員，對此亦應知之甚詳，被告雖稱此僅係其規勸業者之方法
　　云云，然細繹該段對話文意，被告係表示業者在申請評鑑與嗣後擺設之機台有不
　　相符合之情形並沒關係，重要的是怎麼去「滅火」，不要讓火燒大了，並未見所
　　謂規勸之意，足認被告前開辯解，要難採信。
　4.又被告並稱：「．．．昨天這個，我已經跟許兄講了很多，這把火燒起來了，很
　　清楚要怎麼去滅，你應該有這麼告訴他們，要怎麼去滅，．．．」（見勘驗筆錄
　　第二十頁）、「第二個將來很多的爭議也是要大家來處理，對不對，我說好，怎
　　麼樣，問到我，『不要跟人家講，都是會員，都是會員』，看到我講話，總要尊
　　重一下，都是會員，那我講，我是至少可以那個，我講說，可以啊，都是會員，
　　有本事你也可以去做啊，你何必照在這個點上呢？我說有人開戶了，你就一直做
　　好了．．．」（見勘驗筆錄第二十一頁），又甲○○再詢問想了解錢是否確實用
　　在刀口上，被告續佯稱「．．．現在你們這個狀況，你們這問題不是我們嘴巴講
　　就算了」（見勘驗筆錄第二十一頁）、「不是我們嘴巴講就算了，而是說我要把
    這東西整個拿去討論，人家願不願意，人家困難在這裡，願不願意看看，不要，
    那就完了，我就跟你講，都拿去看，好，看，幫忙，算了算了，睜一隻眼閉一隻
    眼，白紙黑字來的時候他就把你說是非屬，那個已經那麼多案子了，他就要符合
    規定，他現在已經告訴我說，你這東西本來就是死的，他要把你挖出來，現在是
    這個問題，你懂我的意思嗎？他現在說要把你挖出來，我說等一下，我說我會跟
    這廠商，我很熟，是我們的會員，我是這樣講的，我說你不能讓我們死，我現在
    這樣，真的，我都是在保護你們，我說都是我的會員，如果說不是我的會員，那
    沒關係，那不是我的會員，是不是這樣，那我們要怎麼做，隨你，對不對，那講
  　句不好聽的，我一句話，我說我不管，你自己看著辦，那就頭痛了，那會不會疼
    ，那我說，今天我來講說看我面子，看我面子，這是我的會員，看面子，面子一
    斤值多少，對不對，我的意思是說，我處理的不好，我去找他，我去討，人家也
    賣個面子，不曉得你賣不賣面子，東西你去看看，怎樣處理，你幫忙一下，那我
    都出，好，我幫你，那就沒問題了」（見勘驗筆錄第二十二頁）。由以上話語觀
    之，被告一再強調被害人乙○○原已經評鑑為非屬電子遊戲機之機台，將在經濟
    部再次拿出來討論，又稱被害人乙○○後續將有很多問題很難處理，其可幫其疏
    通，然據證人即經濟部商業司稽查員丁○○證稱：我們只是告知被告在市面上有
    擺設機台與申請評鑑內容不符的情形，請被告多向廠商做宣導，伊沒有請被告去
    向亮奇公司的人員索取活動費等語，顯見被告所述該等過程均非實際狀況，又被
    告雖未明示需拿錢出來處理，然由其所稱「不是單單嘴巴講講，賣個面子就算了
    」、「你們三個衡量一下經濟狀況，好比說你如果認為說，我們就當作幾十台的
    檯子沒有了或怎麼樣的狀況，來處理這個事情，對不對，總比全軍覆沒的好，因
    為我這幾台沒有了，我就當作啊，送個十幾二十台的檯子處理啊！」，即易使聽
    聞此言之人了解到所需付出活動費約略相當於十幾二十台機台之價值，是被告一
    再辯稱僅係要乙○○將違法機台收掉云云，實難採信。
  5.而在甲○○以肯定語氣詢問是否要拿錢出來時，被告續稱：「那就沒問題，如果
　　說，他不認了我還跟你講，他好了，到時候，你不殺我呀，是不是，我跟你說，
　　我是真的算過才滅火，然後，搞好了，才告訴你，好了，火滅掉了，但是你說「
　　保證喔」，誰給你保證，我都不敢保證，你就算拿一千萬給我好了，說，丙○○
　　，那我們大家做你的會員，拿一千萬給你，以後我全部的貨色產品，全部都保平
　　安不出事，我敢嘛，我不騙你，我不敢．．．」（見勘驗筆錄第二十二頁、二十
　　三頁），在字裡行間其真意仍續強調需拿活動費「滅火」，只是無法保證以後不
　　會再次出問題，否則何以又言「．．．當然他這邊如果拿到我這邊講，好了好了
　　，好了，至少文到，他能給擋的，就幫你擋著，到法院也好，能夠幫你擋就擋，
　　擋不掉了，事實上現在很多公司都是這樣，擋不掉了，就沒有辦法，但是到目前
　　沒有報呀，你懂我意思嗎．．．」（見勘驗筆錄第二十五頁），又甲○○當場即
　　表示了解被告所言真意，並稱錢要放在刀口上，詢問被告該如何處理，被告又稱
　　「．．．沒有給重點，讓他怎麼去，很惡劣，真的看到紅得眼睛都凸出來，．．
　　．做公家的事，要替你們後續解決的事情，你們自己會衡量，沒有賺到錢，你們
　　自然不願意，沒有賺到錢，講句不好聽的，我殺了你們，也不願意，是不是這樣
　　子．．．我認為這問題這火才剛剛燒起來，在台北剛燒起來，事實上就有人在講
　　，我都幫你在滅火，啊，好，我說不要在那邊叫啊叫，我打電話給你，打了以後
　　，第二天你不就來了，來的時候他也就知道，大概就這時間．．．」（見勘驗筆
　　錄第二十六頁）、「．．．你們自己去衡量，因為事情在你們身上，然後人家看
　　，昨天看他講說，我說好，我說多少的問題，多少沒關係，我幫你拿去，至少，
　　我不要給人家沒有保證的啦！要保證的話，我也不敢幫你們做啊，我說喔，至少
　　我知道這筆酬勞，寫好聽一點，不會栽在那裡，你懂我的意思嗎？不會栽在那裡
　　，如果他幫你。現在已經擺明要栽了嘛，你不趕快去處理．．．全部店他都不能
　　做，我沒有騙你」（見勘驗筆錄第二十七頁）、、「不要說最慢呀，今天我在講
　　，下午以前你們就來不及了，所以你要趕快，如果說來得及，你願意怎麼做，你
　　告訴我，下午還在，我幫你跑去然後馬上，把他叫出來談。」（見勘驗筆錄第二
　　十七頁），綜上觀之，如被告僅係一再要求乙○○將機台合法化，並將違法機台
　　收起，何以需言「多少沒關係，我幫你拿去」，益顯見被告係向乙○○佯稱可向
　　經濟部承辦人員疏通而詐取活動費。
  6.再查，由被告所稱「．．．我絕對不像人家，什麼你不能送，他可以送，我不騙
　　你，二天就殲滅了，二天就把這存款砸掉了，你相不相信，我在顧這整體排位，
　　當然我講，我說今天大家來我能夠幫你的忙，我儘量幫你的忙，如果說你們要不
　　講理，我一點辦法也沒有，我已經把這問題突顯給你，你願意就是趕快去處理，
　　不願意就算了，不願意真的火燒起來，再來找我喔．．．」（見勘驗筆錄第二十
　　八頁）、「真的，你再找我的時候，說理事長．．．我說我跟你講過了，要你們
　　早點處理這樣子，結果連一個機會，你們連最後一個連第一個機會也都不要，就
　　完了，契機沒有了，就是看不開，做生意人要看得開，眼光看遠點，我今天這樣
　　子，我講真的，至少讓火在那裏燒不起來．．．」（見勘驗筆錄第二十九頁）、
　　「．．．你要確定你們確定好了再告訴我，然後我再跟他講說下午已經講過了，
　　我就可以問，這事情到底怎樣，如果已經來不及，我也不會打電話找你們。」（
　　見勘驗筆錄第三十頁），益足認被告係在向被害人乙○○詐稱可以行賄之方式解
　　決問題，否則何來「可以送」、「不能送」、「存款砸掉」之問題。
  (四)綜上所述，顯見被告確有以其擔任經濟部電子遊戲機第六屆評鑑委員會評鑑委員
    ，參與評鑑會議之機會，以上開言詞相欺，使被害人乙○○誤信可經由交付活動
    費使遭查緝一事或後續可能產生之問題獲得疏通，而雖無證據足以證明被告有向
    經濟部相關承辦人員行求賄賂，惟其故意隱瞞乙○○並無所謂其原送審機台將遭
    評鑑委員會重行評鑑，亦無所謂涉犯偽造文書，評鑑合格或工廠登記證將被撤銷
    ，而需向承辦官員行賄加以疏通之事實，依其前開行為過程，確有使乙○○誤信
    其前經評鑑合格之機台產生問題而須以金錢向承辦官員行賄解決，故被告顯已著
    手於詐欺行為之部分行為，應堪認定。是本件事證明確，被告前開犯行洵堪認定
    ，應予依法論科。
二、查被告藉詞可代被害人乙○○向經濟部承辦人員疏通，而向被害人乙○○詐取財
    物，惟因被害人乙○○事後查覺而未得逞，核其所為，係犯刑法第三百三十九條
    第三項、第一項之詐欺取財未遂罪。又被告已著手犯罪行為之實行而不遂，為未
    遂犯，應依法減輕其刑。至公訴人於九十三年三月二十五日本院審判期日雖另認
    尚應斟酌被告所為是否犯有貪污治罪條例第五條第二項、第一項第二款之利用職
    務上之機會詐取財物未遂罪嫌，惟查，被告雖身為經濟部電子遊戲機第六屆評鑑
    委員會評鑑委員，而為依據法令從事於公務之人員，然依據電子遊戲機評鑑委員
    會組織要點所定，該委員會係負責電子遊戲機之認定及針對電子遊戲機評鑑分類
    之任務，並未負責取締不符原始申請評鑑之電子遊戲機台等事項，此有前開組織
    要點在卷可稽，而被告藉詞可代被害人乙○○疏通，使其所生產之機台免遭查緝
    並免後顧之憂之行為，殊與被告所擔任評鑑委員之職務無關，要無假借職務上機
    會之可言，故其前開所為，僅構成刑法第三百三十九條第三項、第一項之詐欺取
    財未遂罪，自亦無需依刑法第一百三十四條前段規定加重其刑，併此敘明。爰審
    酌被告因身為中華民國臺灣區電子遊戲機協會理事長，而經經濟部聘任為電子遊
    戲機評鑑委員會評鑑委員，自應謹守分際，詎不知潔身自愛，利用該等職務得以
    接觸經濟部相關承辦人員之機會向被害人乙○○佯稱可代為疏通詐取財物，且犯
    後猶飾詞否認犯行，欠缺悔悟之心，及其犯罪動機、目的、手段等其他一切情狀
    ，量處如主文所示之刑，並諭知易科罰金之折算標準，以示懲儆。
據上論斷，應依刑事訴訟法第二百九十九條第一項前段，刑法第三百三十九條第三項
、第一項、第二十六條前段前段、第四十一條第一項前段，罰金罰鍰提高標準條例第
一條前段、第二條，判決如主文。
本案經檢察官戊○○到庭執行職務
中　　　華　　　民　　　國　　九十三　　年　　　四　　　月　　二十三　　日
                                      臺灣板橋地方法院刑事第九庭
                                          審判長法　官  蔡新毅
                                                法　官  黎錦福
                                          　　　法　官  王士珮
右正本證明與原本無異。
如不服本判決，應於判決送達後十日內，向本院提出上訴狀。
　　　                                          書記官  程欣怡
中　　　華　　　民　　　國　　九十三　　年　　　四　　　月　　二十三　　日
附錄本件論罪科刑法條全文：
中華民國刑法第三百三十九條
意圖為自己或第三人不法之所有，以詐術使人將本人或第三人之物交付者，處五年以
下有期徒刑、拘役或科或併科一千元以下罰金。
.0以前項方法得財產上不法之利益或使第三人得之者，亦同。
前二項之未遂犯罰之。
